臺灣高等法院臺中分院刑事判決　　　　96年度上訴字第2778號
上　訴　人
即　被　告　甲○○
上列上訴人因違反毒品危害防制條例案件，不服臺灣臺中地方法
院96年度訴更字第17號中華民國96年9月18日協商判決（起訴案
號：臺灣台中地方法院檢察署96年度毒偵字第2064號，移送併辦
案號：同署96年度毒偵字第2948號），提起上訴，本院判決如下
：
    主  文
上訴駁回。
    理  由
一、按依刑事訴訟法第七編之一協商程序，除有同法第455條之
    4第1項第1款、第2款、第4款、第6款、第7款所定情形之一
    ，或協商判決違反同條第2項之規定情形者外，所為之科刑
    判決，不得上訴，同法第455之10條第1項定有明文。
二、被告甲○○上訴意旨略以：本案雖經被告於原審法院審理時
    ，以認罪協商方式科以刑罰，但因被告自89年10月24日強制
    戒治後5年內，並無再犯之情事，本件應再適用初犯規定，
    不得逕行追訴處罰，是本件有刑事訴訟法第451條之1第4款
    檢察官之請求顯有不當或顯失公平情事云云。
三、本院查：
  (一)毒品危害防制條例於92年7月9日修正公布，自93年1月9日施
    行，其中第20條、第23條將施用毒品之刑事處遇程序，區分
    為「初犯」及「5年內再犯」、「5年後再犯」。依其立法理
    由之說明：「初犯」，經觀察、勒戒或強制戒治後，應為不
    起訴處分或不付審理之裁定；經觀察、勒戒或強制戒治執行
    完畢釋放後，「5年內再犯」者，因其再犯率甚高，原實施
    之觀察、勒戒及強制戒治既已無法收其實效，爰依法追訴或
    裁定交付審理。至於經觀察、勒戒或強制戒治執行完畢釋放
    後，「5年後再犯」者，前所實施之觀察、勒戒或強制戒治
    已足以遮斷其施用毒品之毒癮，為期自新及協助其斷除毒癮
    ，仍適用「初犯」規定，先經觀察、勒戒或強制戒治之程序
    。從而依修正後之規定，僅限於「初犯」及「5年後再犯」2
    種情形，始應先經觀察、勒戒或強制戒治程序。倘被告於5
    年內已再犯，經依法追訴處罰，縱其第3次（或第3次以上）
    再度施用毒品之時間，在初犯經觀察、勒戒或強制戒治執行
    完畢釋放5年以後，已不合於「5年後再犯」之規定，且因已
    於「5年內再犯」，顯見其再犯率甚高，原實施觀察、勒戒
    或強制戒治，已無法收其實效，即應依該條例第10條處罰（
    最高法院95年05月09日95年度第7次刑事庭會議參照）。
  (二)本案被告曾於87年間，先後2次因施用毒品案件，經法院裁
    定觀察、勒戒後，分別於87年7月17日、同年12月24日執行
    完畢釋放，又於88年間，再因施用毒品案件，經法院裁定施
    以強制戒治，執行完畢，刑事部分並經原審法法院判處有期
    徒刑2年確定，如前所述，則被告在初犯經觀察、勒戒執行
    完畢釋放，另有「5年內再犯」施用毒品案件，本案被告用
    毒品之時間，雖距離「初犯」施用毒品案件經執行觀察勒戒
    釋放，及「再犯」施用毒品案件經執行強制戒治釋放，均逾
    5年，然而其係第3度犯施用毒品之罪，依前揭說，不合於毒
    品危害防制條例第20條第3項定「5年後再犯」之規定，是被
    告上開辯解難以採納。
四、本件既乏被告所指上開情事，揆之上開規定，其就協商程序
    所為之科刑判決提起上訴，顯屬違背法律上之程式，應由本
    院依同法第367條前段、第372條，不經言詞辯論，爰判決如
    主文。
中　　華　　民　　國　　96　　年　　11 　月　　 1　　日
            刑事第四庭    審判長法　官  洪  耀  宗
                                法　官  江  德  千
                                法　官  劉  登  俊
上列正本證明與原本無異。
除施用第一級毒品部分得上訴外，其餘不得上訴。
如不服本判決應於收受送達後十日內向本院提出上訴書狀，其未
敘述上訴之理由者並得於提起上訴後十日內向本院補提理由書（
均須按他造當事人之人數附繕本）。
                                書記官  粘  銘  環
中　　華　　民　　國　　96　　年　　11　　月　　1 　　日
